臺灣高等法院臺中分院刑事判決　　　　　　　　　　九十年度上易字第二五八八號
　　上　訴　人
　　即　被　告　丁○○
　　自　訴　人　甲○○
　　　　　　　　乙○○
　　共　　　同
右上訴人因詐欺案件，不服臺灣臺中地方法院九十年度自字第四九八號中華民國九十
年十一月二日第一審判決，提起上訴，本院判決如左：
    主      文
原判決撤銷。
丁○○連續意圖為自己不法之所有，以詐術使人將本人之物交付，處有期徒刑肆月，
如易科罰金，以佰元折算壹日；又意圖為自己不法之所有，以詐術得財產上不法之
利益，處有期徒刑參月，如易科罰金，以佰元折算壹日；應執行有期徒刑陸月，如
易科罰金，以佰元折算壹日。
    事      實
一、甲○○（民國（下同）十年十月十六日生）與乙○○（五年十月二日生）均為公
    務員退休，且均為八十歲以上之老人，靠退休金過生活，與丁○○係屬舊識，其
    覬覦甲○○等之退休金，於八十九年十月間意圖為自己不法之所有，基於概括之
    犯意，至臺中市○○路二○○號甲○○、乙○○住所鼓其如簧之舌，誆稱：網路
    事業前途看好，這方面我非常懂得經營，投資新台幣（下同）約四十萬元，保證
    一個月至少可賺十萬元，幾個月就可以回收，並有己○○先生願做保證人從旁協
    助，彭某可技術指導，絕不會虧損，伊等不疑有詐，乃於八十九年十月二日與其
    簽訂合約書，甲方（甲○○、乙○○）出資四十萬元佔股百分之四十，乙方（丁○○）負責經營管理，技術指導，佔股百分之六十，共同經營百家樂網路事業，
    嗣於同年十一月十四日，又以資金不足，由甲○○、乙○○再交付二十萬元給丁○○，而丁○○除支付三七八、二二八元費用外，竟以洗碼虧損為由，向甲○○
    、乙○○詐得二二一、七七二元；丁○○另行起意，又於同年月二十二日以資金
    不足為由，再向甲○○施詐，由甲○○與丁○○共同簽發三十萬元本票一紙，調
    得現金花用，詐得不法之利益，經甲○○、乙○○催討，丁○○均置之不理，始
    知受騙。
二、案經甲○○、乙○○提起自訴。
    理      由
一、前開事實訊據被告丁○○對經營電腦賭博之百家樂，及收取自訴人甲○○等現金
    六十萬元、三十萬元本票乙紙，坦承在卷，惟辯稱並無詐欺之犯意，四十萬元開
    辦費，購置二手電腦一般用品，大部分均無發票或收據，增資二十萬元及本票三
    十萬元部分，因百家樂原係賭博，故在八十九年十一月十四日至同月二十五日間
    己虧損等語，經查被告有前揭犯行，業據自訴人甲○○，乙○○指訴明確，並有
    影印之合約書一份及本票影本一紙在卷可稽。且合約書中己○○具名為保證人，
    雖己○○於本院訊問時，否認其為保證人，渠僅係見證人云云，自不足採，另從
    合約書內容，資金全數由自訴人出資，然其股權僅佔百分之四十，而被告未出資
    竟佔股權百分之六十，且自訴人均係超過八十歲之老人，倚賴退休金維生，因此
    自訴人所指訴被告施用詐術佯稱投資四十萬元，保證一個月至少可賺十幾萬元，
    並由己○○願做保證人從旁協助等語，應屬可信。又被告雖列出支出費用項目，
  共支出三十七萬八千二百二十元云云，被告雖未列出具發票或收據，因被告已詳
    列貨品價格，且該項貨品如屬舊貨，實難明確認定其價值，因而採對被告有利之
    認定，被告所列支出三十七萬八千二百二十八元認確有此部份之支出。被告對其
    餘款項，則稱係客戶洗碼虧損之金額，這部分無法拿出收據，因為是客戶洗碼虧
    損的云云（見本院卷第一四○頁），惟經營網路事業，客戶虧損自不應由網路事
    業之店負責，且被告所舉傳至該店洗碼之丙○○、戊○○均稱不知有輸贏，被告
    所云係洗碼所虧損，核屬無據，顯係卸責之詞，自不足採。被告於本院訊問時亦
    稱「另外三十萬的本票金額已經使用了，也是用在洗碼虧損的項目上」（本院卷
    第一四○頁），因此被告共詐得款項二二一、七七二元及詐得三十萬元本票一張
    之利益之犯行，已堪認定，被告雖辯稱其有提出網路安裝契約書，請求傳訊證人
    陳炯堯，然該網路安裝契約書所列之訂金，已在前揭支出項目中列入，且被告所
    稱其餘款項係洗碼所虧損，亦與該契約或證人陳炯堯無關，自毋庸傳訊陳炯堯，
    另被告已承認此款項是洗碼所虧損，則其所稱轉帳給吳明順或其他之人，亦與本
    件詐欺無關，併此敘明。
二、核被告詐取四十萬元及二十萬元部分，所為係犯刑法第三百三十九條第一項詐欺
    罪，其先後二次犯行，觸犯罪名同一，顯基於概括之犯意而為之，屬連續犯，應
    以一罪論並加重其刑，被告同時同地詐欺二人係想像競合犯，從一重處斷；被告
    又詐得不法利益三十萬元之本票一張，係犯行法第三百三十九條第二項之詐欺得
    利罪，與前揭詐欺取財罪之間，犯意個別，觸犯罪名及犯罪構成要件不同，應分
    論併罰。原審對被告論罪科刑，固非無見，惟原審判決對被告確有支出部分，仍
    列為詐欺所得，即有未當，又詐欺得利部分與詐欺取財部分，應分論併罰，不得
    認係連續犯，原審認係連續犯，亦有未當，被告上訴意旨仍執前詞否認犯罪，雖
    無理由，然原審判決既有不當，自應由本院將原審判決撤銷改判，爰審酌被告犯
    罪動機、目的、手段、詐欺對象為八十歲以上老人，事後狡辯犯行，及詐得金額
    等一切情狀，分別量處如主文第二項所示之刑，並定其應執行刑。又被告行為後
    ，刑法第四十一條業於九十年一月十日修正公布，同年月十二日生效，修正後刑
    法第四十一條第一項前段、第二項規定「犯最重本刑為五年以下有期徒刑以下之
    刑之罪，而受六個月以下有期徒刑或拘役之宣告，因身體、教育、職業、家庭之
    關係或其他正當事由，執行顯有困難者，得以一元以上三元以下折算一日，易科
    罰金」、「併合處罰之數罪，均有前項情形，其應執行之刑逾六月者，亦同」，
    與修正前刑法第四十一條規定「犯最重本刑為三年以下有期徒刑以下之刑之罪，
    而受六個月以下有期徒刑或拘役之宣告，因身體、教育、職業、家庭之關係，執
    行顯有困難者，得以一元以上三元以下折算一日，易科罰金」不同。比較新舊法
    結果，以新法較有利於行為人，故依刑法第二條第一項前段規定，本件自應適用
    裁判時之法律即修正後刑法第四十一條第一項前段之規定，併均諭知易科罰金之
    折算標準，及定應執行之刑，並諭知易科罰金之折算標準。
三、據上論斷，應依刑事訴訟法第三百六十九條第一項前段、第三百六十四條、第三
    百四十三條、第二百九十九條第一項前段、刑法第二條第一項前段、第五十六條
    、第三百三十九條第一項、第二項、第五十五條、第五十一條第五款、修正後第
    四十一條第一項前段、罰金罰鍰提高標準條例第一條前段、第二條，判決如主文
    。
中      華      民      國　    九十一     年     五      月     七 　　日
                臺灣高等法院臺中分院刑事第三庭
                                      審判長法  官　陳　朱  貴
                                      　　　法　官　廖　柏　基
                                      　　　法　官　劉　連　星
右正本證明與原本無異。
不得上訴。
　　　　　　　　　　　　　　　　　　　　　　書記官  黃  禎　祥
中      華      民      國　    九十一     年     五      月     八 　　日
附錄法條：
刑法第三百三十九條：
意圖為自己或第三人不法之所有，以詐術使人將本人或第三人之物交付者，處五年以
下有期徒刑、拘役或科或併科一千元以下罰金。
以前項方法得財產上不法之利益或使第三人得之者，亦同。
                                                                    　　Ｒ
